【裁判字號】    98,交聲,279
【裁判日期】    980630
【裁判案由】    違反道路交通管理處罰條例聲明異議
【裁判全文】
臺灣新竹地方法院交通事件裁定         98年度交聲字第279號
移送機關    交通部公路總局新竹區監理所
異議人即
受處分人    乙○○
上列異議人即受處分人因違反道路交通管理處罰條例案件，對於
交通部公路總局新竹區監理所中華民國98年4月13日竹監營字第
裁50-AEW965012號違反道路交通管理事件裁決書，聲明異議，本
院裁定如下：
    主  文
異議駁回。
    理  由
一、原處分意旨略以：異議人即受處分人乙○○於民國97年5月8
    日上午11時45分許，騎乘車號717-BMG號重型機車，行駛道
    南河濱公園時，為臺北市警察局文山第一分局木新派出所警
    員攔停後，以其在自行車專用道上行駛機車為由，開立北市
    警交字第AEW965012號舉發違反道路交通管理事件通知單（
    下稱舉發單），舉發異議人違反道路交通管理處罰條例第45
    條第13款之規定，異議人雖當場拒絕簽收舉發單，惟舉發警
    員已依法告知應到案處所及到案日期，且異議人違規行為明
    確，爰依法裁處異議人罰鍰新臺幣（下同）1,800元，並記
    違規點數1點。
二、異議意旨略以：本件案發現場只是1條約6米到8米的柏油路
    ，為臺北市○○區○○道南河濱公園的便道，現場沒有標線
    及標誌，該便道也看不出來是自行車專用道，異議人因為要
    找的朋友不在家，才將機車從堤外便道騎上河堤，之後關閉
    電源，從河堤斜坡滑到便道旁休息，該斜坡不是自行車專用
    道，異議人也未在河堤內之自行車專用道上行駛，並無裁決
    書所載之違規行為。又原舉發單到案日期為97年5月23日前
    ，惟異議人於到案日期前未曾收到違規或催繳通知，致異議
    人遭受比原列金額高3級的罰款，為此，依法聲明異議。
三、按駕駛人駕駛汽車，應遵守道路交通標誌、標線、號誌之指
    示，並服從交通指揮人員之指揮；道路交通安全規則所稱之
    「汽車」，係指在道路上不依軌道或電力架線而以原動機行
    駛之車輛（包含機器腳踏車），道路交通安全規則第90條、
    第2條第1款分別定有明文。又行人及自行車專用標誌，用以
    告示該段道路或騎樓以外之人行道專供行人及自行車通行，
    其他車輛不准進入，並以行人通行為優先，設於該路段或人
    行道起迄點顯明之處，中途得視需要增設之，道路交通標誌
    標線號誌設置規則第67條之1亦有規定。再道路交通管理處
    罰條例所稱之「車輛」，係指在道路上以原動機行駛之汽車
    （包括機器腳踏車）或以人力、獸力行駛之車輛；汽車駕駛
    人，爭道行駛而有機器腳踏車不在規定車道行駛之情形者，
    處600元以上1,800元以下之罰鍰；汽車駕駛人，有違反道路
    交通管理處罰條例第45條情形者，除依原條款處罰鍰外，並
    記違規點數1點，道路交通管理處罰條例第3條第8款、第45
    條第13款及第63條第1項第1款分別定有明文。而行為人有違
    反道路交通管理處罰條例之情形者，應填製舉發違反道路交
    通管理事件通知單，並於被通知人欄予以勾記，當場舉發者
    ，如被查獲之駕駛人或行為人為受處分人時，應於填記通知
    單後將通知聯交付該駕駛人或行為人簽名或蓋章收受之；拒
    絕簽章者，仍應將通知聯交付該駕駛人或行為人收受，並記
    明其事由及交付之時間；拒絕收受者，應告知其應到案時間
    及處所，並記明事由與告知事項，視為已收受，違反道路交
    通管理事件統一裁罰基準及處理細則第11條第1項第1款復規
    定甚明。
四、經查：
(一)、異議人於97年5月8日上午11時45分許，騎乘車號717-BMG號
    重型機車，行駛道南河濱公園時，為臺北市警察局文山第一
    分局木新派出所警員攔停後，以其在自行車專用道上行駛機
    車為由，開立北市警交字第AEW965012號舉發單，舉發異議
    人違反道路交通管理處罰條例第45條第13款之規定，因異議
    人拒絕簽收舉發單，舉發警員當場告知應到案處所及到案日
    期，並在舉發單上記載該等告知事項，嗣交通部公路總局新
    竹區監理所（下稱新竹區監理所）據以裁處異議人罰鍰1,80
    0元，並記違規點數1點等情，業經異議人供明在卷，核與證
    人即本件舉發警員甲○○於本院審理時證述之情節大致相符
    ，並有舉發單及裁決書各1份在卷可佐，堪認為事實。本件
    異議人雖拒絕收受上開舉發單，惟舉發警員既已告知應到案
    時間及處所，並記明該等告知事項，依上開規定，視為異議
    人已收受上開舉發單，舉發單位自無再行通知之必要，且無
    應向異議人催繳罰款之規定，則異議人辯稱其未收到違規或
    催繳通知云云，即無足採。
(二)、異議人固以上開情詞，另辯稱其未行駛自行車專用道云云，
    惟異議人確於上開時地騎乘機車行駛自行車專用道一節，業
    經證人甲○○於本院審理時結證供稱：「97年5月8日我經過
    里長家附近，有民眾反應說有1個男騎機車載1個女的還有1
    隻狗在道南河濱公園行駛。我就把機車停在河堤外的馬路上
    ，走上河堤遠遠看到有1個男的騎機車載1個女的跟1隻狗在
    道南河濱公園河堤內馬路上行駛，當時已是11點半，只有那
    台機車，沒有其他運動的民眾，我走下河堤騎警用機車沿河
    堤斜坡到河堤上時，他們已將機車停在距離斜坡下去的路口
    約300公尺處在跟狗玩，當時我只是想要請他把車子牽出堤
    外，就停在異議人前面說有民眾檢舉他騎自行車專用道，但
    異議人態度很不好，我就決定開單。」等語明確（見本院卷
    第16頁、第17頁），並有證人甲○○所提員警工作紀錄簿、
    報告各1份及上開自行車專用道相片13張在卷可佐，而證人
    甲○○偶然因執行勤務而舉發本案，其與異議人並不認識，
    當無仇恨可言，證人甲○○應無誣陷異議人之動機及必要。
    再依證人甲○○證述之舉發經過，足見證人甲○○對於案發
    當時之記憶深刻，所述應為事實，堪以採信。況比對證人甲
    ○○提出案發當時自行車車道入口之資料，異議人於案發當
    日係由臺北市○○區○○路3段95巷底之河堤底入口處進入
    河堤便道之情，有異議人自行提出案發當日行進路線照片3
    張在卷可佐，而依上開3張照片所示，異議人由河堤外道路
    欲駛上河堤斜坡時，該斜坡道路路面寫有「禁止機車進入」
    等文字，在該斜坡旁，並立有「維修及自行車專用道，非維
    修公務車輛及機車禁止進入」、「本坡道僅供腳踏車牽引使
    用請勿騎乘」等告示牌，堪認自該斜坡車道起，即屬自行車
    專用道，異議人既承認於案發當時確騎乘機車沿上開斜坡進
    入河堤內道路之事實，已足認定異議人於上開時地確有在自
    行車專用道上行駛機車之違規行為，是異議人否認有何違規
    事項，洵無足信。
五、綜上，異議人確有於前揭時地騎乘前開車號重型機車不在規
    定車道行駛之違規行為，是新竹區○○○○道路交通管理處
    罰條例第45條第13款及第63條第1項第1款之規定裁處受處分
    人罰鍰1,800元，並予記違規點數1點，核無違誤，異議人之
    異議並無理由，應予駁回。
六、據上論斷，應依道路交通案件處理辦法第19條，裁定如主文
    。
中    華    民    國    98    年    6     月    30    日
                  交通法庭  法  官   林昌義
以上正本證明與原本無異。
如不服本裁定，應於裁定送達後5日內向本院提出抗告狀。
中    華    民    國    98    年    6     月    30    日
                            書記官   黃詩傑


司法院資訊處製作；財團法人民間司法改革基金會備份。
